最高法院刑事判決　　　　　　　　　　　　　　　九十一年度台上字第六三八○號
　　上　訴　人　甲○○
　　選任辯護人　林武順律師
右上訴人因違反稅捐稽徵法案件，不服台灣高等法院花蓮分院中華民國八十九年八月
十七日第二審更審判決（八十九年度上更(一)字第八十一號，起訴案號：台灣花蓮地方
法院檢察署八十六年度偵字第一四五八號），提起上訴，本院判決如左：
    主  文
原判決撤銷，發回台灣高等法院花蓮分院。
    理  由
本件原判決認定：上訴人甲○○係設於花蓮縣秀林鄉和平二七六之二號金昌發開發有
限公司（下稱金昌發公司）董事長，係公司法第八條及商業會計法第四條規定之商業
負責人，且為納稅義務人，為逃漏稅捐，於民國八十三年五、六月間，取得李明輝（
經台灣板橋地方法院判處有期徒刑三年確定）虛設行號昹暉實業有限公司（下稱昹暉
公司，起訴書及原判決誤載為永輝公司）、暉福工程有限公司（下稱暉福公司）之發
票八張，合計不實進貨金額為新台幣（下同）三百八十萬九千五百元，基於概括犯意
，於八十三年五、六月間連續將該明知不實之事項填製於金昌發公司屬記帳憑證之轉
帳傳票及登載於其業務上所作成之稅額申報書、營業稅繳款書內，虛列上開不實進項
憑據等不正當方法後，連續於八十五年五月三日及同年八月二十二日持向稅捐機關申
報而行使，足生損害於國家課稅正確性，並藉以逃漏其營業稅計達十九萬四百七十五
元等情，因而撤銷第一審諭知上訴人無罪之判決，改判論處上訴人連續商業負責人，
以明知為不實之事項而填製會計憑證罪刑，固非無見。
惟按證據雖已調查而其內容尚未明瞭者，即與未經調查無異，如遽行判決，仍屬應於
審判期日調查之證據未予調查，其判決當然違背法令。查本件上訴人始終否認有逃稅
等不法犯行，辯稱：伊公司於八十三年四月至同年六、七月間確有如發票上所示之交
易，隨後又將向昹暉公司及暉福公司購得之石塊，出售與興玉工程有限公司及欣邦建
材有限公司，並提出伊公司售貨發票為證，且上開售貨發票金額共計三百九十三萬零
六百四十七元，與該公司向昹暉公司及暉福公司購貨時所開立之發票金額僅有十二餘
萬元之差距，與一般交易情形相符等語。查上訴人公司購買之石塊多達三百八十餘萬
，數量非少，況昹暉公司及暉福公司縱屬虛設行號，然該公司負責人李明輝已供稱：
公司之印章是交給自稱「許金龍」之人使用在外談生意，則本件交易之過程如何？大
批石塊如何搬運？攸關買賣之真偽，自有詳加調查、明白審認之必要，原審未詳加勾
稽，遽行判決，即有依法應調查之證據未予調查之違誤。上訴人上訴意旨，執以指摘
原判決不當，非無理由，應認原判決有撤銷發回更審之原因。
據上論結，應依刑事訴訟法第三百九十七條、第四百零一條，判決如主文。
中      華      民      國    九十一    年     十一     月     十四     日
                              最高法院刑事第十一庭
                                  審判長法官  呂  潮  澤
                                        法官  白  文  漳
                                        法官  陳  世  雄
                                        法官  孫  增  同
                                        法官  林  開  任
      右正本證明與原本無異
                                              書  記  官
中      華      民      國    九十一    年     十一     月    二十一    日
